臺灣彰化地方法院刑事判決　　　　　　　　　　　　　九十三年度訴字第八六七號
　　公　訴　人　臺灣彰化地方法院檢察署檢察官
　　被　　　告　戊○○
　　選任辯護人　陳世煌律師
右列被告因公共危險等案件，經檢察官提起公訴 (九十二年度偵字第六九二０號、第
六九二一號)，本院判決如左：
    主  文
戊○○放火燒燬現非供人使用之他人所有住宅，未遂，處有期徒刑肆年。
    事  實
一、緣本院民事執行處八十九年度執乙字第一○七七二號強制執行事件，經債權人施
    金練聲請執行債務人甲○○及其妻李梅菊所有之門牌號碼彰化縣溪州鄉光路三十
    七號房屋及基地之拍賣，後於民國九十一年十一月二十七日由買受人陳惠美拍定
    買受，並於同年十二月二十三日辦理所有人變更登記，惟因該房屋當時為甲○○
    之友人戊○○佔有使用中，經陳惠美向本院民事執行處具狀請求點交，陳惠美之
    夫己○○並於九十二年二月十七日前數日前去彰化縣溪州鄉農會前戊○○經營之
    水果攤處找戊○○協調，惟戊○○當場向己○○索討新台幣（下同）一百萬元之
    搬遷費，雙方因此不歡而散，後本院遂於九十二年二月十七日，會同拍定人前往
    上揭房屋履勘，發現上揭房屋仍被戊○○佔用，本院民事執行處法官遂當場諭知
    戊○○應於一個半月之期限內自動遷移，並定於同年三月三十一日執行點交。惟
    戊○○自認該房屋係因原屋主甲○○積欠其三百萬元之債務無法償還而交與其抵
    償債務，竟基於為自己不法所有之意圖，於同年三月三十日晚上十時許，在前開
    房屋內，當陳惠美之丈夫己○○再次會同法拍屋仲介人員謝勝霖、方進遠等人前
    去與其商談搬遷事宜時，當場向己○○恐嚇勒索搬遷費稱：伊要一百萬元補償，
    錢若拿不夠，這房子就很難講等語，致使己○○因而心生畏懼，當場交付二萬給
    戊○○收受，請求戊○○能保持房屋之完整。惟戊○○因不滿己○○給付之搬遷
    費過少，當場進一步對己○○等人揚稱：若該房子燒掉了與伊不相干等語後，始
    不悅的離去，嗣於同年三月三十日二十三時許己○○等人亦離開上址後，戊○○
    果真進而萌生放火燒燬現非人使用之他人所有住宅之犯意，於同年三月三十日二
    十三時至翌日即三十一日凌晨二時十一分經人發現火災而報警處理前間之某時（
    因戊○○否認放火，故僅能依己○○陳稱其係約於同年三月三十日二十三時離開
    上址之時間，到同年、月三十一日凌晨二時十一分有人報案該址有火災發生之間
    ，認定戊○○係在此段時間中之某時放火），在該屋三樓後方臥室內，放置衣物
    及書報等易燃物，繼而以不詳方式引火燃燒，發生火災，並將屋內之地板、流理
    檯、水管、馬桶等設備加以破壞，且該房屋四樓之陽台處潑灑硝酸致腐蝕地板（
    所涉毀損犯嫌部分，業經被害人己○○撤回告訴，未據起訴）。嗣於同年、月三
    十一日凌晨二時十一分許，經人向彰化縣消防局溪州消防分隊報案前往處理，將
    火撲滅，該建物始未被燒燬，經調查後，查知上情。
二、案經臺灣彰化地方法院告發及彰化縣警察局北斗分局報告臺灣彰化地方法院檢察
    署檢察官偵查起訴。
    理  由
一、訊據被告戊○○固不否認其曾向被害人己○○索討一百萬元之搬遷費，後己○○
    僅交付二萬元給其收受等事實，惟其矢口否認有在上址放火之犯行，辯稱：該房
    屋是前屋主甲○○欠伊夫妻三百萬元未償還而交與伊抵償債務的，己○○拍得房
    屋後即來要求伊搬遷，伊係那時向己○○索討一百萬元以補償甲○○欠伊之債務
    ，後伊遵從法院之指示，於九十二年三月三十日完成搬遷，當天伊與己○○及仲
    介約在該屋交鑰匙，己○○檢查屋況後，發現馬桶不通等問題，原本只願給伊五
    千元，雙方為此相談不歡，後伊要求二萬元，己○○始同意給付，但伊並未恐嚇
    己○○，更未在上址放火，可能是前屋主甲○○在屋內潑灑硝酸而引發火災，甲○○於案發後、在九十三年七月十二日找伊到台中見面時就此已向伊坦承其於案
    發日有返回上址潑灑酸性液體，伊有對甲○○錄音，伊友人丁○○亦有陪同在場
    可證，九十二年三月三十日晚上甲○○曾到伊住處找伊，直到翌日凌晨一時三十
    分許始離開，甲○○對其房子遭拍賣之事多表不滿，伊於返回住處後即未再出門
    ，此伊妻庚○○、鄰居丙○○均可證明云云。
二、然查：被告右揭恐嚇取財後及放火燒燬現非供人使用之他人住宅未遂之犯罪事實
    ，業據被害人己○○指述歷歷，核與證人謝勝霖及方進遠等人於警訊、偵查中證
    述之情節大致相符，且本件火災經彰化縣消防局人員至火災現場勘查後，發現該
    屋三樓走廊上方牆面有受火煙燻黑，後方臥室牆面受火煙燻黑較為嚴重，三樓後
    方臥室內部兩處不連貫之起火處，兩起火處發現有衣物及書報類燒燬，燒燬周圍
 並未發現其他可疑發火源等情況，而研判該屋當時係在三樓後方之臥室遭人縱火
    始引起火災之可能性較大，此有彰化縣消防局火災原因調查報告書在卷可參，而
    證人即該份火災原因調查報告書之調查報告人乙○○於本院審理時，到庭接受詰
    問亦證述如上，足見本件火災確係因人為放火所導致，實非無憑。被告雖否認有
    向被害人己○○恐嚇取財及在上開房屋放火之犯行，然查其原於警局初訊時，即
    已明白供說：九十二年二月十七日法院到上開房屋勘查前，己○○曾到伊之水果
    攤協調搬遷事宜，問伊要給多少錢才願意搬，伊向其要求一百萬元，後於九十二
    年三月三十日二十二時己○○又帶二名友人到上址找伊協商，言明要給伊五千元
    ，伊表示不悅，己○○遂給伊二萬元，伊有當場收下，當時伊並沒有放風聲要破
    壞房子，是於協調中，己○○之友人不知道講到何事，致使伊說若該房子燒掉了
    與伊也不相干等語，後於檢察官偵訊時及本院審理過程中，其亦均一致供認其確
    實有向被害人己○○索討一百萬元之搬遷費，後己○○給付二萬元給其收受無誤，顯見被告於上
    述時間之協調過程中，確實有藉故向己○○索討不法之錢財，而依其於警局初訊
    時所供之含意，其當時更有對己○○間接揚稱該房屋可能被人放火之意思，且該
    房屋果於被告揚言放火後遭人縱火燒燬未遂，則對照被告前後所供，可見該房屋
    應係遭被告放火，實已至為明顯，足認被害人己○○與證人謝勝霖、方進遠指證
    被告確有恐嚇取財及放火燒燬住宅未遂之犯罪事實，應非虛詞搆陷，堪可採信。
三、被告雖又辯稱案發當天其自上開房屋返回住處後即未再出門，且前屋主甲○○曾
    到其住處抱怨房子被拍賣，且案發後，甲○○於九十三年七月十二日更向其表示
    有返回上開房屋潑灑酸性液體云云，而本院依被告之聲請，傳訊證人即被告之妻
    庚○○、鄰居丙○○，而庚○○固證說被告於九十三年三月三十日二十三時許返
    回住處，而同年、月三十一日凌晨零時許，確實有見到甲○○到伊與被告住處等
    情，且丙○○亦證說其於九十三年三月三十日二十三時許及翌日凌晨二時多許，
    曾在其住處門口看見被告，並打招呼性的邀被告到其住處唱歌等語，然依證人丙○○所證內容，其僅在門口處與被告打招呼，則其對被告之行蹤自無所可知，且
    證人庚○○經詰問後又證說：伊與甲○○打招呼後，即上樓進房間內收拾物品，
    於同日凌晨二時多許下樓時，僅看到被告坐在客廳，並未見到甲○○，伊不知甲○○與被告在談什麼事等語，則證人庚○○縱有看見甲○○到其與被告之住處，
    其亦不知被告與甲○○交談之內容，且其於甲○○到達後即上樓收拾物品，直至
    案發當日凌晨二時多許始下樓，而當時本件火災早已發生，並被人發現而報警處
    理，則縱其確曾見被告於九十三年三月三十日二十三時返回住處，而甲○○亦確
    於翌日凌晨零時許到其與被告之住處，然其對本件火災最可能發生之時間即九十
    三年三月三十一日凌晨零時至二時十一分之間，被告與甲○○行蹤均無所悉，自
    無從僅憑其證說被告於九十三年三月三十日二十三時許返家及甲○○隨後到其與
    被告住處等情，即可排除被告利用其上樓收拾物品之時間內，前去案發現場縱火
    之可能性，是庚○○與丙○○前之所證，均無可採為有利於被告之認定。
五、再被告雖辯稱甲○○曾到其住處抱怨房子被拍賣，且案發後，甲○○曾表示其有
    到上開房屋潑灑酸性物質云云，並提出錄音帶及譯文為證，另請求本院傳訊證人
    丁○○為其作證，惟查其於本案發生後，在警訊、偵查及本院九十三年七月二十
    二日第一次就本案進行準備程序時，從未供述甲○○曾於案發當日至其住處抱怨
    房子被拍賣一事，九十三年七月二十二日第一次進行準備程序時，亦未提及甲○○於開庭前之同年、月十二日即已向其坦承有返回上開房屋潑灑酸性液體而被其
    錄音之過程，惟其卻於本院第二次進行準備程序時，始突然提出與本件案情之判
    斷有重大影響之上開事證置辯，則其此點辯述之提起，顯有違背常理之處，是否
    可信，已屬可疑；又據被告所提出其自稱是甲○○告白之錄音帶及錄音帶譯文之
    內容所示，錄音帶中被錄音之人固坦承其有潑灑酸性物質之事實，然錄音中該人
    就其係於何時、何地潑灑何種酸性物質，除未明確說明外，更未表明其身份，則
    其內容是否與本案之犯罪事實有所關連，亦令人質疑；雖被告請求傳訊證人丁○○以證明其當時確有陪同在場進行錄音，然查上開錄音帶之內容，自始均由與本
    案無關、又不詳知案情內容、更與該被錄音之人並不認識之丁○○對被錄音之人
    提問，被告反而只是在其中串場、搭腔，顯然違背常情，而本院訊之證人丁○○
    是否可確認被錄音之人確為甲○○時，其證稱僅係聽到被告稱呼該人為「五郎」
    而已，是證人丁○○亦僅係聽聞被告稱呼該人為「五郎」，故依其所證，仍無從
    確認該人是否真為甲○○本人，自不能僅憑被告所辯片面之詞，即推認被錄音之
    人確係前屋主甲○○，是證人丁○○所證，仍未可採為有利於被告之認定；再細
    究錄音帶之內容，被錄音之人係告白稱：伊係二點多離開戊○○住處，到系爭房
    屋要十分鐘，而伊沒有鑰匙，係爬牆進去潑酸性物質的，從一樓到四樓都有潑云
    云，然其並未陳述究係潑灑何種酸性物質，自無從判斷是否足以引發火災，且查
    卷附本件火災之火災原因調查報告書中所附之火災出動觀察紀錄所記載，本件火
    災係於九十二年三月三十一日二時十一分經人報案始查知，顯見火災應係於當日
    二時十一分許前即已發生，然錄音帶中之人卻稱其係於當日二時許離開被告住處
    前去十分鐘路程外之不詳地點潑灑酸性物質，此與火災實際發生之時間，已有出
    入，且縱該不明之酸性物質與有機物接觸確可引發火苗，然其產生化學作用必亦
    須相當之時間，則若潑灑該等酸性物質足以引發火苗，其潑灑後到產生火苗之時
    間，亦必在當日二時十一分前之相當時間，則被錄音之人於錄音中所述其係於當
    日二時許離開被告住所前去十分鐘路程外之地點潑灑酸性物質之時間，與本件火
    災實際發生之時間出入當更大，自無可認定該人所述之內容與本件之案情有何關
    連，且另查被錄音之人於錄音中係自陳其從一樓到四樓均有潑灑該不名之酸性物
    質，然查卷附火災原因調查報告書所附現場圖之描繪及現場照片所示，當時僅四
    樓頂處有被人潑灑不明化學溶劑，且在三、四樓之樓梯間有發現兩桶裝有不名化
    學溶劑之塑膠桶，並無一到四樓均被人潑灑酸性物質之情形，此經本院於審理時
    ，再次向證人即本件火災原因調查報告書之製作人乙○○訊問後確認無誤，是該
    被錄音之人所述之內容，與火災現場實際發生之情形，亦不相符，則該錄音帶中
    被錄音之人所述之內容是否係在談論本件火災，更大有可疑，故在無從確保該錄
    音內容之真實性及與本件有何關連係之情況下，被告所提之錄音帶及譯文（譯文
    係屬審判外陳述）均難認有證據能力，自不可採為有利於被告之認定。
    綜上所述，被告上開所辯均屬為己卸責之詞，皆無可信，而其前揭犯行業經證明
    屬實，應依法予以論科。
六、核被告戊○○所為，係犯刑法第三百四十六條第一項之恐嚇取財及同法第一百七
    十四條第四項、第一項之放火燒燬現非供人使用之他人所有住宅未遂等罪。被告
    係於恐嚇放火以向被害人索討錢財後，繼而實施放火犯行，則其恐嚇取財之危險
    行為已為其後放火之實害行為所吸收，不另論處，原起訴書認被告所犯二罪間，
    係犯意各別、罪名有異，而請求予以分論併罰，容有誤會，應予更正。又其著手
    於放火犯行之實施而不遂，應依法減輕其刑。爰審酌被告犯罪之動機、目的、方
    法、手段、品行、所得利益，其佔用本院強制執行之拍賣標的後，藉故向拍得之
    人恐嚇以索討錢財，並於本院當場諭知其限期搬遷以執行點交後，在執行點交前
    一天，放火破壞房屋，其目無法紀之心態至為明顯，以今日社會中充斥著所謂之
    「海蟑螂」寄生在吾國不健全之強制執行制度中之病態現象，此除已嚴重侵犯法
    院強制執行公權力之尊嚴外，並對信賴法制之人民造成財物上之損失，傷害人民
    對公權力之信賴感，是其惡行所生之危害實至為重大，不容忽視，暨其犯後仍不
    知坦認犯行，猶飾詞強辯，犯後態度不佳等一切情狀，量處如主文所示之刑，以
    示懲儆。
七、據上論斷，應依刑事訴訟第二百九十九條第一項前段、刑法第一百七十四條第四
    項、第一項、第三百四十六條第一項、第二十六條前段、罰金罰鍰提高標準條例
    第一條前段，判決如主文。
本案經檢察官林裕斌到庭執行職務。
中    華    民    國    九十三    年      十二      月        十     日
                              臺灣彰化地方法院刑事第一庭
                                  審判長法官  葉  榮  郎
                                  法      官  陳  秋  錦
                                  法      官  葛  永  輝
右正本證明與原本無異。
如不服本判決，應於判決送達後十日內向本院提出上訴狀( 須附繕本 )。
告訴人或被害人對於判決如有不服具備理由請求檢察官上訴者，其上訴期間之計算係
以檢察官收受判決正本之日期為準。
                                  法院書記官  施  惠  卿
中    華    民    國    九十三    年      十二      月      十三        日
刑法第一百七十四條第一項、第四項：
放火燒燬現非供人使用之他人所有住宅或現未有人所在之他人所有建築物、礦坑、火
車、電車或其他供水、陸、空公眾運輸之舟、車、航空機者，處三年以上、十年以下
有期徒刑。
第一項之未遂犯罰之。
刑法第三百四十六條第一項：
意圖為自己或第三人不法之所有，以恐嚇使人將本人或第三人之物交付者，處六月以
上五年以下有期徒刑，得併科一千元以下罰金。
